臺灣臺中地方法院刑事判決
110年度原交簡上字第7號
上  訴  人  
即  被  告  宋建華


選任辯護人  柯連登律師（法扶律師）

上列上訴人即被告因過失傷害案件，不服本院中華民國110年7月
14日110年度原交簡字第16號第一審簡易判決（起訴案號：110年
度偵字第11444號），提起上訴，本院管轄之第二審合議庭，判
決如下：
    主    文
原判決撤銷。
宋建華汽車駕駛人，無駕駛執照駕車，犯過失傷害罪，處有期徒
刑貳月，如易科罰金，以新臺幣壹仟元折算壹日。
    犯罪事實
一、宋建華明知其駕駛執照業經註銷，竟於民國109年9月11日6
    時54分許，駕駛牌照號碼3R-9302號自小客貨車，沿臺中市
    南屯區寶山五街由向上路往文山十街方向行駛至文山九街之
    交岔路口處時，本應注意汽車行經無號誌之交岔路口，支線
    、少線道車應暫停讓幹線、多線道車先行，而依當時天候晴
    ，日間自然光線，路面鋪設柏油、乾燥、無缺陷及障礙物，
    視距良好，又無不能注意之情事，竟疏未注意暫停讓多線幹
    道即行駛文山九街之車輛先行，而貿然通過該交岔路口，適
    有張季興騎乘牌照號碼ACW-5112號普通重型機車，沿文山九
    街由忠勇路往嶺東路方向行駛至該交岔路口時，亦疏未注意
    行經無號誌交岔路口應減速慢行，2車因而閃避不及，發生
    碰撞，造成張季興受有左側第5至第10肋骨骨折合併血氣胸
    、左側肺挫傷等傷害。宋建華於肇事後，尚未經有偵查權限
    之公務員發覺前，主動向據報前往處理之員警表明為肇事人
    ，自首而接受裁判。
二、案經張季興訴由臺灣臺中地方檢察署檢察官偵查起訴。
    理    由
壹、證據能力部分：
一、刑事訴訟法第159條之5規定：「被告以外之人於審判外之陳
    述，雖不符前4條之規定，而經當事人於審判程序同意作為
    證據，法院審酌該言詞陳述或書面陳述作成時之情況，認為
    適當者，亦得為證據。當事人、代理人或辯護人於法院調查
    證據時，知有第159條第1項不得為證據之情形，而未於言詞
    辯論終結前聲明異議者，視為有前項之同意。」立法意旨在
    於傳聞證據未經當事人之反對詰問予以核實，原則上先予排
    除。惟若當事人已放棄反對詰問權，於審判程序中表明同意
    該等傳聞證據可作為證據，或於言詞辯論終結前未聲明異議
    ，基於尊重當事人對傳聞證據之處分權，及證據資料愈豐富
    ，愈有助於真實發見之理念，且強化言詞辯論主義，使訴訟
    程序得以順暢進行，上開傳聞證據亦均具有證據能力。本案
    以下所引用被告以外之人於審判外所為言詞或書面陳述之供
    述證據，迄本院言詞辯論終結前，檢察官、上訴人即被告宋
    建華（下稱被告）及其辯護人就該等證據之證據能力皆未聲
    明異議，本院審酌該等證據作成時之情況，並無違法取證或
    其他瑕疵，認為適於作為本案認定事實之依據，依上開規定
    及說明，該等供述證據應具有證據能力。
二、刑事訴訟法第159條至第159條之5有關傳聞法則之規定，乃
    對於被告以外之人於審判外之言詞或書面陳述之供述證據所
    為規範，至非供述證據之物證，或以科學、機械之方式，對
    於當時狀況所為忠實且正確之記錄，性質上並非供述證據，
    均應無傳聞法則規定之適用，如該非供述證據非出於違法取
    得，並已依法踐行調查程序，即不能謂其無證據能力。本案
    以下所引用之非供述證據，並無證據證明有出於違法取得之
    情形，復經本院依法踐行調查程序，應具有證據能力。
貳、認定犯罪事實所憑證據及其理由：
一、上揭犯罪事實，業據被告於警詢、偵訊、本院準備程序及審
    理中均坦承不諱，核與告訴人張季興於警詢及偵訊之指訴情
    節相符，並有告訴人張季興之澄清綜合醫院中港分院診斷證
    明書、道路交通事故現場圖、道路交通事故調查報告表（一
    ）（二）、道路交通事故談話紀錄表（宋建華、張季興）、
    臺中市政府警察局道路交通事故初步分析研判表、臺中市政
    府警察局道路交通事故肇事人自首情形紀錄表、臺中市政府
    警察局交通事故補充資料表、現場及車損照片13張、監視錄
    影畫面翻拍照片3張、車輛詳細資料報表（牌照號碼3R-9302
    號自小客貨車、ACW-5112號重型機車）、證號查詢汽車駕駛
    人資料（宋建華）、本院110年度中司簡移調字第143號調解
    程序筆錄、110年10月21日訊問筆錄、匯款單據及告訴人帳
    戶存摺封面等附卷可稽。足認被告之自白與事實相符，應堪
    採信。
二、按汽車行至無號誌或號誌故障而無交通指揮人員指揮之交岔
    路口，支線道車應暫停讓幹線道車先行。未設標誌、標線或
    號誌劃分幹、支線道者，少線道車應暫停讓多線道車先行，
    道路交通安全規則第102條第1項第2款訂有明文。而本件被
    告肇事當時天候晴，日間自然光線，路面鋪設柏油、乾燥、
    無缺陷及障礙物，視距良好，有卷附之道路交通事故調查報
    告表(一)可佐（見發查卷第33頁），依被告之智識程度及當
    時情況，並無不能注意之情事，被告駕駛牌照號碼3R-9302
    號自小客貨車行經肇事地點，竟疏未讓多線幹道車輛先行，
    致與告訴人所騎乘之牌照號碼ACW-5112號普通重型機車發生
    碰撞，使告訴人受有上開傷害，被告之駕駛行為顯有過失。
    又被告之過失行為既係造成告訴人受有犯罪事實欄所載傷害
    之直接原因，則被告之過失行為與告訴人所受之傷害間，自
    有相當因果關係。本件事證明確，被告過失傷害犯行洵堪認
    定，應予依法論科。　　　　
參、論罪科刑：
一、次按汽車駕駛人，無駕駛執照駕車、酒醉駕車、吸食毒品或
    迷幻藥駕車、行駛人行道或行經行人穿越道不依規定讓行人
    優先通行，因而致人受傷或死亡，依法應負刑事責任者，加
    重其刑至二分之一，道路交通管理處罰條例第86條第1項定
    有明文。復按刑法總則之加重，係概括性之規定，所有罪名
    均一體適用；刑法分則之加重，係就犯罪類型變更之個別犯
    罪行為予以加重，成為另一獨立之罪名。道路交通管理處罰
    條例第86條第1項關於汽車駕駛人，無駕駛執照駕車、酒醉
    駕車，因而致人受傷，依法應負刑事責任者，加重其刑至二
    分之一之規定，係就刑法第284條之過失傷害罪之基本犯罪
    類型，對於加害人為汽車駕駛人，因無駕駛執照駕車等情形
    ，因而致人受傷之特殊行為要件予以加重處罰，已就上述刑
    法第284條之罪犯罪類型變更之個別犯罪行為予以加重，而
    成另一獨立之罪名，自屬刑法分則加重之性質（最高法院99
    年度台非字第198號判決同此意旨可資參照）。查被告之駕
    駛執照業於106年8月17日因酒後駕車而註銷3年，有證號查
    詢機車駕駛人資料可稽（見發查卷第71頁），且被告於本院
    審理時亦自承其當時沒有去考，所以案發當時沒有駕照等語
    （見本院原交簡上卷第86頁），則被告於本案發生時屬無駕
    駛執照駕車，其因上開駕駛過失行為，致告訴人受有前揭所
    述之傷害結果，核其所為，係犯道路交通管理處罰條例第86
    條第1項、刑法第284條前段之汽車駕駛人無駕駛執照駕車而
    過失傷害人罪，並應依道路交通管理處罰條例第86條第1項
    規定加重其刑。　
二、又被告於肇事後，尚未經有偵查權限之公務員發覺前，主動
    向據報前往處理之員警表明為肇事人，自首而接受裁判，有
    臺中市政府警察局道路交通事故肇事人自首情形紀錄表1紙
    （見發查卷第45頁）在卷可憑，爰依刑法第62條前段規定，
    減輕其刑，並依法先加重後減輕之。　
三、原審以被告罪證明確，予以論罪科刑，固非無見，惟查：
(一)按刑罰之量定，固屬法院自由裁量之職權行使，然刑事審判
    之量刑，在於實現刑罰權之分配的正義，故法院對科刑判決
    之被告量刑，應符合罪刑相當原則，使罰當其罪，以契合人
    民之法律感情，此所以刑法第57條明定科刑時應審酌一切情
    狀，尤應注意該條所列各款情形，以為科刑輕重之標準；刑
    之量定，乃實體法上賦予法院得為自由裁量之事項，法院行
    使此項職權時，自應受比例原則與平等原則等一般法律原則
    之支配；所稱之比例原則，指行使此項職權判斷時，須符合
    客觀上之適當性、相當性與必要性之價值要求，不得逾越此
    等特性之程度，用以維護其均衡；而所謂平等原則，非指一
    律齊頭之平等待遇，應從實質上加以客觀判斷，對相同之條
    件事實，始得為相同之處理，倘若條件事實有別，則應本乎
    正義理念，分別予以適度之處理，禁止恣意為之（最高法院
    92年度台上字第3268號、93年度台上字第2864號、95年度台
    上字第1779號判決要旨參照）。故事實審法院對於被告之量
    刑，雖屬自由裁量之事項，但並非概無法律性之拘束，即自
    由裁量權係於法律一定之外部性界限內，使法官具體選擇以
    為適當之處理，因此，在裁量時，應符合比例、平等及罪刑
    相當原則，並審酌刑法第57條所列各款情狀，分別情節，為
    被告量刑輕重之標準，使輕重得宜，罰當其罪。
(二)查被告於本院審理中與告訴人成立調解，願意賠償告訴人新
    臺幣（下同）42萬元，至110年12月15日止已依調解內容賠
    償18萬元（含110年10月26日準備程序時當庭給付16萬元）
    ，其餘24萬元分期賠償中，告訴人亦表示不追究被告之刑事
    責任，有本院110年度中司簡移調字第143號調解程序筆錄、
    本院110年10月26日準備程序筆錄、匯款單據、告訴人帳戶
    存摺封面及本院111年1月13日電話紀錄在卷可稽（見本院原
    交簡上卷第45、91、97-98、103頁），顯見被告已盡力賠償
    告訴人，彌補所生損害，告訴人亦願原諒被告。原審未及審
    酌該等情形，而判處有期徒刑3月，尚嫌過重，致有罪刑不
    相當之情形，被告提起上訴，陳稱已與告訴人達成調解，目
    前仍在履行付款中，請求從輕量刑，非無理由，自應由本院
    予以撤銷改判。　　
(三)爰審酌被告明知其無駕駛執照不應駕駛車輛，猶執意駕車上
    路，復於行經無號誌之交岔路口，疏未注意讓幹線道車先行
    ，致釀本件車禍，使告訴人受有如犯罪事實欄所載傷勢，行
    為實屬不該，惟被告自始均坦承犯行，且已與告訴人成立調
    解並已給付四成賠償金，其餘分期賠償中，尚見悔意，犯後
    態度尚可，並考量告訴人就本件車禍事故之發生，亦與有過
    失，暨被告自陳之智識程度及家庭、生活狀況（詳見本院原
    交簡上卷第88頁所示）等一切情狀，量處如主文所示之刑，
    併諭知易科罰金之折算標準，以資懲儆。
據上論斷，依刑事訴訟法第455條之1第1項、第3項、第364條、
第369條第1項前段，道路交通管理處罰條例第86條第1項，刑法
第11條前段、第284條前段、第62條前段、第41條第1項前段，刑
法施行法第1條之1第1項判決如主文。
本案經檢察官許景森提起公訴，檢察官賴謝銓到庭執行職務。
中　　華　　民　　國　　111 　年　　1 　　月　　19　　日
                  刑事第五庭    審判長法  官  唐中興
                                      法  官  黃世誠   
                                      法  官  黃龍忠
以上正本證明與原本無異。
不得上訴。
                                      書記官  華鵲云
中　　華　　民　　國　　111 　年　　1 　　月　　19　　日
　
附錄論罪科刑法條
中華民國刑法第284條
因過失傷害人者，處1年以下有期徒刑、拘役或10萬元以下罰金
；致重傷者，處3年以下有期徒刑、拘役或30萬元以下罰金。

道路交通管理處罰條例第86條
汽車駕駛人，無駕駛執照駕車、酒醉駕車、吸食毒品或迷幻藥駕
車、行駛人行道或行經行人穿越道不依規定讓行人優先通行，因
而致人受傷或死亡，依法應負刑事責任者，加重其刑至二分之一
。
汽車駕駛人，在快車道依規定駕車行駛，因行人或慢車不依規定
，擅自進入快車道，而致人受傷或死亡，依法應負刑事責任者，
減輕其刑。